臺灣臺北地方法院民事判決　　　　　　 99年度勞訴字第172號
原　　　告　巫世榮
訴訟代理人　劉炳烽律師
被　　　告　中國電器股份有限公司
法定代理人　周麗真
訴訟代理人　李　旦律師
複代理人　　江俊賢律師
上列當事人間給付退休金差額事件，本院於一百年二月二十一日
言詞辯論終結，判決如下：
    主  文
被告應給付原告新台幣肆拾伍萬元，及自民國九十九年二月五日
起至清償日止，按週年利率百分之五計算之利息。
原告其餘之訴駁回。
訴訟費用由被告負擔百分之五十五，餘由原告負擔。
本判決得假執行；但被告如以新台幣肆拾伍萬元為原告預供擔保
，得免為假執行。
原告其餘假執行之聲請駁回。
    事實及理由
一、原告起訴主張：
  (一)其自民國68年7 月4 日起任職被告公司，94年間升任總經理
    室副總經理並兼任營業處執行協理，於97年間再兼任國際暨
    能源科技事業處執行協理，嗣於97年11月1 日調任至投資事
    業處企劃長，並於98年7 月1 日退休離職，領取退休金新臺
    幣（下同）4,097,430 元。惟原告擔任執行副總經理期間，
    即依被告公司之員工薪資暨津貼核給辦法第6 條規定，每月
    領取汽油費補貼10,000元，顯屬勞務之對價。原告調任投資
    事業處企劃長後，被告公司亦同意比照副總經理每月補貼汽
    油費9,000 元及電話費1,000 元，已具制度上之經常性，應
    列入平均工資計算。原告退休前六個月之平均工資加上該部
    分金額後，應為101,054 元，又原告自68年7 月4 日起至98
    年7 月1 日止任職被告公司，共計29年11月又26日，依勞動
    基準法（下稱勞基法）第55條第1 項第1 款規定，退休金基
    數為45，被告應給付退休金差額45萬元（計算式：101,054
    ×45─4,097,430 ＝450,000 ）。
  (二)原告於94年間改兼任營業處執行協理後，均有領取營業績效
    獎金。於97年5 月1 日至97年10月31日期間，每月一次營業
    會議原告均有出席，並列席指導，且被告所有工程合約之內
    部簽呈原告均有簽批，足證被告有參與營業處之事務。惟被
    告未給付自97年5 月1 日起至97年10月31日止之營業績效獎
    金，依97年5 月1 日起實施之97年度營業處業績獎懲辦法第
    6 條第1 項規定，被告應補發原告前開期間之營業績效獎金
    358,596 元。該部分獎金簽呈中核發獎金之彙整表，並未標
    明原告獎金為零，而當時原告感受到被排斥及經常被暗示可
    退休，故於批示核發獎金之簽呈內暫不敢提出異議，未明確
    表示不領營業績效獎金。
  (三)為此提起本件訴訟，請求被告給付808,596 元（計算式：45
    0,000 ＋358,596 ＝808,596 ），並聲明：被告應給付原
    告808,596 元，及自起訴狀繕本送達翌日即99年2 月5 日起
    至清償日止，按年息5 ％計算之利息；願供擔保請准宣告
    假執行。
二、被告則抗辯：
    本件汽油費及電話費屬代墊性質，並非被告人事規則第7 條
    之津貼，原告工作上需要之交通費，有時超過1 萬元，有時
    不到，自97年起被告為免報銷手續及截長補短，依員工薪資
    暨津貼核給辦法第6 條規定，每月發給原告外勤獎金10,000
    元，與原告勞務之給付不具對價性，不得列入平均工資計算
    。依系爭獎懲辦法「六、附則」第10點規定，一般情況下，
    員工在未領取當月業績獎金前調職或退休，被告仍會發給業
    績獎金以獎勵員工對業績之貢獻，然原告實際上於97年5 月
    至同年11月間並未經手營業處之公務，並未對開拓業績有所
    貢獻，不符合系爭獎懲辦法之目的；原告所提工程合約用印
    簽呈，係用於工程合約須蓋用被告公司印章之簽核流程，與
    原告是否實際參與該案無關，亦非於該簽核流程簽署之人均
    得認為對被告公司之業績有所貢獻。而原告於97年6 月領取
    之2 萬元，係被告辦理核發97年4 月營業業績獎金時，因體
    恤原告之辛勞，特別於97年5 月額外發給原告2 萬元以資鼓
    勵，並非依被告公司營業利益達成等級核給原告之業績獎金
    ，此由該金額為整數，非如一般業績獎金均算至個位數之元
    ，可資區別。且被告營業處每月發給之業績獎金均曾分別核
    算，並經各級主管簽呈始予核發，參被告97年6 月至9 月之
    營業績效獎金簽呈，原告均非列於可得發放之對象，此等簽
    呈均曾經原告簽署在案，可見原告當時亦明知且同意其非發
    放對象等語。並聲明：(一)原告之訴駁回。(二)如受不利判決，
    願供擔保請准免為假執行。
三、原告主張自68年7 月4 日起任職被告公司，94年間升任總經
    理室副總經理並兼任營業處執行協理，於97年間再兼任國際
    暨能源科技事業處執行協理，嗣於97年11月1 日調任投資事
    業處企劃長，98年7 月1 日退休離職，領取退休金4,097,43
    0 元等情，業據提出服務證明書、退休金支付證明書、人事
    組織異動書各1 件為證（北勞調卷第8 至11頁），且為被告
    所不爭執，原告上開主張，堪信為真實。至原告主張應將被
    告按月給付之汽油費補貼及電話費用補貼共計10,000元計入
    平均工資、並給付營業績效獎金部分，則為被告所否認，並
    以上述各節置辯。是本件應予審究者在於，被告按月支領之
    10,000元補貼，應否認屬經常性給與而計入平均工資？又原
    告是否得請求被告給付營業績效獎金？茲分述如下。
四、有關原告請求退休金差額450,000元部分：
  (一)按工資，謂勞工因工作而獲得之報酬，包括工資、薪金，及
    按計時、計日、計月、計件以現金或實物等方式給付之獎金
    、津貼及其他任何名義之經常性給與均屬之，此觀勞基法第
    2 條第3 款之規定自明。而所謂經常性給與，係指在一般情
    形下經常可以領得之給付，舉凡某種給付屬於工作上之報酬
    ，在制度上有對價關係及經常性而非因單方目的具有恩惠或
    勉勵性質之給與者，均得列入平均工資以之計算退休金。即
    便並非勞基法施行細則第10條所列各款之情形，縱使在給付
    時間上、金額上非固定，祇要在一般情形下經常可以領得之
    給付即屬之。舉凡某種給與係屬工作上之報酬，制度上有經
    常性者，均得列入平均工資以之計算退休金。最高法院亦著
    有87年度台上字第2754號判決見解可資參照。
  (二)原告主張其每月均領有汽油費補貼及電話費用補貼共計10,0
    00元，業舉兩造不爭執為真正之被告公司員工薪資暨津貼核
    給辦法第6 條之約定為證（北勞調卷第13頁）。上開辦法第
    6 條約定：「營業部門單位從事業務工作之正副主管、外勤
    業務員，試用期滿後發放業務津貼8,500 元（含外務津貼3,
    000 元、油費4,500 元、電話費1,000 元）；領取外務津貼
    之人員，不再發給技術（管理）研究費及全勤獎金。另執行
    副總經理無配車者每月補貼汽油費10,000元，行動電話費用
    實報核銷；副總經理補貼汽油費9,000 元，電話費用補助1,
    000 元」等語。而原告自97年1 月起至98年6 月退休均按月
    領有外勤獎金10,000元，亦經被告提出薪資明細1 件為據（
    本院卷第168 至169 頁）。原告此部分主張，堪信為真實。
  (三)至原告主張上開「外勤獎金」為經常性給與，應計入平均工
    資計算部分，查被告公司之人事規則章程第7 條約定：「員
    工薪資分為下列各項如下：(1)月薪、(2)職務加給、(3)各項津
    貼」等語（本院卷第131 頁）。而由被告所提出之上開薪資
    明細亦顯示，該筆10,000元之「外勤獎金」自97年1 月起至
    98年6 月止每月均有領取，顯係因原告任副總經理職務，而
    依上述員工薪資暨津貼核給辦法第6 條之約定領取汽油費及
    電話費用之補貼。顯見被告公司乃因員工職務之需求，認該
    職務人員有支出汽油費及電話費用之需求，故以按月固定金
    額補貼之方式，作為因該職務可能支出汽油費及電話費用之
    補償，且無庸檢據核銷。是此「外勤獎金」顯具有制度上之
    經常性，且究其實質，任副總經理職務之人均可按月領得該
    外勤獎金，應為提供勞務之對價，自應計入平均工資核算退
    休金。被告抗辯非經常性給與，並非有據。
  (四)按勞動基準法第55條第2 項及第2 條第4 款之規定，勞工退
    休金基數之標準，係指核準退休時一個月平均工資；而所稱
    平均工資，謂計算事由發生之當日前六個月內所得工資總額
    除以該期間之總日數所得之金額。查原告於98年7 月1日 申
    請退休離職，自97年1 月至6 月均有按月領取該筆外勤獎金
    10,000元，且其退休金基數為45個月乙節，有退休金支付證
    明書為證（北勞調卷第9 頁），復為兩造所不爭執。是原告
    請求被告給付此部分之差額退休金450,000 元，即為有理由
    【數額計算（元以下均四捨五入）：60,000÷180 ｘ30ｘ45
    ＝450,000 】。
五、至原告又請求被告給付其兼任營業處執行協理即97年5 月至
    10月期間之營業績效獎金358,596 元部分，固舉被告公司營
    業處業績獎懲辦法為據。惟查，該業績獎懲辦法「六、附則
    」第1 條係規定：「各級主管（含代理）所轄單位實績達成
    99％以上時，依該單位銷售淨額、毛利總額求得給付金額，
    除以設定目標業務員人數後，乘以1.3 倍為課長實績．．．
    部主管2 倍，專案協理2.1 倍，處協理2.4 倍，執行協理3
    倍同前計算之。管轄幅度相同之各級主管，僅可按最高級別
    合領一份獎金，再依前述比例分配」。而原告擔任副總經理
    期間，係兼任營業處執行協理，有人事組織異動書1 件可佐
    （北勞調卷第10至11頁），亦為被告所不爭執。就被告抗辯
    原告係兼任業務主管，不得依上述業績獎懲辦法分配計算獎
    金部分，亦舉被告公司簽呈1 件為據（本院卷第173 頁）。
    由該簽呈記載「簽報營業處97年4 月份營業業績獎金發放」
    、「依據96年度營業處業績獎勵辦法核算4 成核發獎金」等
    語，批示欄復載有：「核算巫副總（即原告）北區營業成果
    ，發獎金鼓勵之，建議獎金不超過新台幣2 萬元正」等語。
    由上開簽呈所載，顯見原告兼任營業處協理，並非在該業績
    獎懲辦法之核發範圍內，否則亦無需另行核算獎金作為鼓勵
    。由此已可見兩造間並未就原告兼任營業處協理職務，約定
    應依營業處業績獎懲辦法發給獎金甚明。況由上開營業處業
    績獎懲辦法「一、目的」即載明：「提高全體業務人員利潤
    觀念，激發業務人員開拓業績」等語，可見該業績獎懲辦法
    係針對「業務人員」所設之規範，而營業處下設協理及專案
    協理，此觀之卷附被告公司組織表即明（本院卷第157 頁）
    ，再對照被告公司營業處97年6 月至9 月有關營業業績獎金
    核算之內部簽呈暨附表所載（本院卷第52至59頁），僅記載
    協理及專案協理之獎金計算方式，並未記載兼任執行協理之
    原告獎金應如何計算。而原告以副總經理之身分簽核該簽呈
    時，亦未曾表示其兼任營業部執行協理應依業績獎勵辦法所
    載領取業績獎金。益見兩造間並未約定原告擔任副總經理期
    間兼任執行協理職務仍得領取營業部業務人員之業績獎金。
    故原告請求被告給付該業績獎金358,596 元，並非有據，不
    應准許。
六、從而，原告請求被告給付退休金差額450,000 元，及自起訴
    狀繕本送達翌日即99年2 月5 日起至清償日止，按週年利率
    5 ％計算之利息，為有理由，應予准許；逾此範圍之請求，
    則非有據，應予駁回。
七、假執行之宣告：
    本判決所命給付之金額未逾50萬元，依民事訴訟法第389 條
    第1 項第5 款規定，應依職權宣告假執行。至原告就敗訴部
    分陳明願供擔保聲請宣告假執行，因訴之駁回而失所依據，
    不予准許。另被告就原告勝訴部分陳明願供擔保，聲請宣告
    免為假執行，並無不合，爰酌定相當之擔保金額宣告之。
八、本件事證已明，兩造其餘攻擊防禦方法及本院未經援用之證
    據，經審酌後均核與本件之結論不生影響，爰不加以贅述，
    附此敘明。
九、據上論結，原告之訴為一部有理由，一部無理由，依民事訴
    訟法第79條、第389 條第1 項第5 款、第392 條第2 項，判
    決如主文。
中    華    民    國   100    年    3     月    11    日
                    勞工法庭    法  官  汪怡君
以上正本係照原本作成
如對本判決上訴，須於判決送達後20日內向本院提出上訴狀。如
委任律師提起上訴者，應一併繳納上訴審裁判費。
中    華    民    國   100    年    3     月    11    日
                                書記官  馮姿蓉